【裁判字號】    97,交訴,21
【裁判日期】    970813
【裁判案由】    交通肇事逃逸等
【裁判全文】
臺灣基隆地方法院刑事判決              97年度交訴字第21號
公  訴  人  臺灣基隆地方法院檢察署檢察官
被      告  乙○○
上列被告因交通肇事逃逸等案件，經檢察官提起公訴（97年度偵
字第2259號），於本院準備程序進行中，被告就被訴之事實為有
罪之陳述，本院合議庭乃裁定由受命法官獨任依簡式審判程序進
行審理，並判決如下：
    主  文
乙○○因過失傷害人，處有期徒刑貳月；又駕駛動力交通工具肇
事，致人傷害而逃逸，累犯，處有期徒刑柒月。應執行有期徒刑
捌月。
    事實及理由
一、本案被告乙○○所犯者非為死刑、無期徒刑、最輕本刑為3
    年以上有期徒刑之罪或高等法院管轄第一審案件，其於準備
    程序進行中，先就被訴事實為有罪之陳述，經告知其簡式審
    判程序之旨，並聽取公訴人、被告之意見後，本院業已依刑
    事訴訟法第273條之1第1 項規定，裁定由受命法官獨任以簡
    式審判程序進行本案之審理。
二、本件除更正「被告乙○○於97年1月18日縮短刑期假釋出監
    ，於97年2月24日縮刑期滿執行完畢」外，餘犯罪事實、證
    據均引用附件檢察官起訴書所載。
三、論罪科刑
  (一)按刑法第185條之4駕駛動力交通工具肇事逃逸罪之立法目的
    ，係為維護交通安全，加強救護，減少被害人之死傷，促使
    駕駛人於肇事後，能對被害人即時救護；而該罪之成立，須
    行為人知悉或預見其駕駛動力交通工具肇事，致人受有死亡
    或傷害之結果，卻未為必要之救護措施，反而為避免被查覺
    其人、事，掩飾犯罪跡證，而逕自離開現場者。本件被告既
    明知其駕駛車輛肇事並已致人受傷，竟未留在現場協助救護
    ，甚且快速逕自離開現場，是核被告所為，係犯刑法第185
    條之4之肇事致人傷害而逃逸罪、刑法第284條第1 項前段之
    過失傷害人罪。
  (二)被告所犯上開二罪，犯意各別，行為互殊，罪名不同，應予
    分論併罰。
  (三)被告曾有如起訴書犯罪事實欄所載之前案紀錄暨科刑執行情
    形，有臺灣高等法院被告前案紀錄表在卷可稽，其於受有期
    徒刑之執行完畢後，5 年內故意再犯有期徒刑以上之本罪，
    為累犯，應依刑法第47條第1項之規定加重其刑。
  (四)本院審酌被告之過失程度，肇事後未留在現場等候協助救護
    傷者，兼及告訴人之法益侵害，暨被告犯後未能與告訴人達
    成和解，賠償告訴人所受損害等一切情狀，分別量處如主文
    所示之刑，併定其應執行之刑。
據上論斷，應依刑事訴訟法第273條之1第1項、第299條第1 項前
段、第310條之2，刑法第185條之4、第284條第1項前段、第47條
第1項、第51條第5款，刑法施行法第1條之1，判決如主文。
本案經檢察官丙○○到庭執行職務。
中    華    民    國    97    年    8    月    13    日
                  刑事第三庭法    官  林淑鳳
以上正本證明與原本無異。
對於本件判決如有不服，應於收受送達後10日內，向本院提出上
訴書狀，上訴於臺灣高等法院，並按他造當事人之人數附具繕本
。
中    華    民    國    97    年    8     月    15    日
                            書 記 官  王靜敏
附錄論罪法條：
中華民國刑法第185條之4
（肇事遺棄罪）
駕駛動力交通工具肇事，致人死傷而逃逸者，處 6 月以上 5 年
以下有期徒刑。
附件：
臺灣基隆地方法院檢察署檢察官起訴書
                                      97年度偵字第2259號
    被      告  乙○○  男  32歲（民國○○年○月○○日生）
                        住基隆市○○區○○路90巷34之1號
                        國民身份證統一編號：Ｚ000000000號
上列被告因過失傷害等案件，已經偵查終結，認應該提起公訴，
茲將犯罪事實及證據並所犯法條分敘如下：
        犯罪事實
一、乙○○前因贓物案件，經臺灣基隆地方法院判處有期徒刑 4
    月確定，於民國88年8月22日執行完畢。其後因傷害案件 ，
    經判處有期徒刑3月、4月，應執行有期徒刑6月確定， 自89
    年5月12日起入監執行，本應於89年11月11日執行完畢， 嗣
    因另犯竊盜案件，經貴院判處有期徒刑1年6月確定，經與上
    開傷害案件合併定其應執行刑為有期徒刑2年。 又其另因偽
    造文書、妨害公務、違反毒品危害防制條例等案件，經分別
    判處有期徒刑4月、10月、8月、5月、3月確定，與上開竊盜
    案件之1年6月有期徒刑， 經合併定其應執行刑為有期徒刑3
    年6月，於97年1月18日執行完畢。詎其猶不知悔改，於97年
    4月19日晚間19時許，騎乘車號UX3-856號重型機車搭載車主
    之兄吳玉山，沿基隆市○○區○○路由新西街往北二高方向
    行駛，途經同路新凱電子公司附近時，理應注意在未劃設慢
    車道之雙向二車道行駛時，應在遵行車道內行駛，不得駛入
    來車之車道內，而依當時天氣晴，路面乾燥，無缺陷，無障
    礙物，視距良好等情形，又無不能注意之情事，竟疏於注意
    ，遂於通過上開路段時，逾越分向限制線，撞擊由丁○○所
    駕駛行駛於對向車道上之車號CSJ-887號重型機車右前車輪
    處，兩車均因而人車倒地，致丁○○因而受有臉部開放性傷
    口及左手第三指擦傷等傷害。詎乙○○於肇事後，明知駕駛
    人駕駛車輛肇事致人受傷或死亡，應即採取救護或其他必要
    措施，並向警察機關報告，不得駛離現場，竟另基於肇事逃
    逸之犯意，未在現場等候員警或救護人員到場救護，即沿上
    開中和路路段斜坡向上爬行後即逃逸無蹤。嗣經警依據現場
    遺留機車及機車上之乘客吳玉山及丁○○之供述，始知係乙
    ○○騎乘機車肇事後逃逸後，始由警通知乙○○到案。案經
    基隆市警察局第一分局報告偵辦。
二、案經丁○○告訴暨基隆市警察局第四分局報告偵辦。
        證據並所犯法條
一、訊據被告固坦承：於上開時、地騎乘機車搭載吳玉山與丁○
    ○發生碰撞等情，惟矢口否認有何肇事逃逸之犯意或犯行，
    辯稱：伊係前往吳玉山家中欲找到車主索討身份證，肇事後
    知道對方有受傷，伊並下車查看後，告知對方已經有路人報
    警叫救護車前來搭救，等候救護車搭救完畢後，始離開現場
    等語，惟查：
    過失傷害部分：丁○○確實因乙○○逾越雙簧線行駛致車
      禍後受有臉部開放性傷口及左手第三指擦傷等傷害等傷勢
      ，此有長庚醫院基隆分院診斷證明書、道路交通事故調查
      報告表（一）（二）、現場照片16幀等附卷可佐，足認丁
      ○○之傷勢部分確實係乙○○騎乘機車違反道路交通安全
      規則之過失所致。
    肇事逃逸部分：本件勤務中心係接獲丁○○之報案後始至
      現場處理一節，業據證人丁○○到庭證述綦詳，此固不得
      完全推翻被告亦曾委請現場路人進行報案，惟縱係曾有人
      報案，警消人員亦不見得能即時抵達現場而對被害人進行
      救護，是被告在未確認有無救護人員抵達現場即遠離案發
      地點，其辯稱毫無肇事逃逸之意圖或犯行一節，誠有疑義
      。再者，丁○○雖亦證述：對方有一人（即被告）過來和
      我說話，但當時因已意識模糊，不知道他說什麼，後來他
      就離開現場，並未扶他或做其他的救護動作，被告在其身
      邊停留不到10秒鐘，是等另一位傷者被救護上車時，另一
      位傷者才詢問其傷勢，被告亦未在車禍後對至被害人身邊
      和其說話安撫其情緒或告知通報救護車前來救護，何況本
      件根本是丁○○自行報警，亦有基隆市警察局指揮中心受
      理110報案紀錄單1紙，是被告確實未明確告知被害人其係
      肇事者或曾對留下其個人之姓名、聯絡方式，以確保丁○
      ○得對其求償，此外，證人即基隆市第四分局呂志展、黃
      國峻於偵查中亦證述：渠二人因巡邏勤務經通報至基隆市
      ○○路北基加油站附近之車禍現場進行，當時已有救護車
      在現場救助傷患，於是渠等即進行交通指揮及協助傷患就
      醫，因為在現場有聽見有人逃走，於是請備勤員警到長庚
      醫院確認狀況，是交通隊同仁告知肇事車輛上坐了兩個人
      ，其中一個人沿中和路往上走，本件似乎是肇事逃逸等語
      相符，此外，復有道路交通事故現場圖、道路交通事故調
      查報告表（一）、（二）、道路交通事故談話紀錄表、道
      路交通事故肇事人自首情形紀錄表、車禍現場照片16 張
      等資料在卷足憑，被告抗辯其無肇事逃逸之犯行部分，誠
      屬飾卸之詞而無足取，是本件事證明確，被告犯行均堪以
      認定。
二、核被告所為係犯刑法第284條第1項前段之過失傷害及同法第
    185條之4之肇事逃逸罪嫌。又被告所犯上開2罪， 因犯意各
    別，行為分殊，請予以分論併罰。再者，被告有如事實欄所
    示之前科紀錄， 此有臺灣高等法院被告前案紀錄表1份附卷
    可稽，其於有期徒刑執行完畢後5年內， 故意再犯本案有期
    徒刑以上之罪，應均依刑法第47條第1項規定， 均論以累犯
    ，並加重其刑。
三、依刑事訴訟法第251條第1項提起公訴。
    此  致
臺灣基隆地方法院
中    華    民    國    97    年    6     月    23    日
                              檢察官  甲  ○  ○
本件正本證明與原本無異
中    華    民    國    97    年    7     月    4     日
                              書記官  鍾  惠  娟
附錄所犯法條：
中華民國刑法第284條第1項前段
因過失傷害人者，處6月以下有期徒刑、拘役或5百元以下罰金，
致重傷者，處1年以下有期徒刑、拘役或5百元以下罰金。
中華民國刑法第185條之4
駕駛動力交通工具肇事，致人死傷而逃逸者，處6月以上5年以下
有期徒刑。


司法院資訊處製作；財團法人民間司法改革基金會備份。
